【裁判字號】    98,上訴,1071
【裁判日期】    981030
【裁判案由】    偽造文書等
【裁判全文】
臺灣高等法院臺南分院刑事判決        98年度上訴字第1071號
上  訴  人  臺灣臺南地方法院檢察署檢察官
被      告  甲○○
上列上訴人因被告偽造文書等案件，不服臺灣臺南地方法院96年
度訴字第932號中華民國98年4月8日第一審判決（起訴案號：臺
灣台南地方法院檢察署95年度偵字第15859、3832、8219號），
提起上訴，本院判決如下：
    主  文
上訴駁回。
    理  由
一、依刑事訴訟法第350條、第361條、第362條、第367條規定，
    不服地方法院之第一審判決而上訴者，須提出上訴書狀，並
    應敘述具體理由，為上訴必備之程式；其所提出之書狀未敘
    述上訴理由，或僅曾以言詞陳述上訴理由者，均應於上訴期
    間屆滿後20日內補提理由書於第一審法院。第一審法院經形
    式審查，認逾期未補提上訴理由者，應定期間先命補正；逾
    期未補正者，為上訴不合法律上之程式，應以裁定駁回。倘
    已提出上訴理由，但所提非屬具體理由者，則由第二審法院
    以上訴不合法律上之程式，判決駁回。而所謂具體理由，必
    係依據卷內既有訴訟資料或提出新事證，指摘或表明第一審
    判決有何採證認事、用法或量刑等足以影響判決本旨之不當
    或違法，而構成應予撤銷之具體事由，始克當之（例如：依
    憑證據法則具體指出所採證據何以不具證據能力，或依憑卷
    證資料，明確指出所為證據證明力之判斷如何違背經驗、論
    理法則）；倘僅泛言原判決認定事實錯誤、違背法令、量刑
    失之過重或輕縱，而未依上揭意旨指出具體事由，或形式上
    雖已指出具體事由，然該事由縱使屬實，亦不足以認為原判
    決有何不當或違法者（例如：對不具有調查必要性之證據，
    法院未依聲請調查亦未說明理由，或援用證據不當，但除去
    該證據仍應為同一事實之認定），皆難謂係具體理由，俾與
    第二審上訴制度旨在請求第二審法院撤銷、變更第一審不當
    或違法之判決，以實現個案救濟之立法目的相契合，並節制
    濫行上訴。（最高法院97年台上字第892號判決意旨參照）
二、本件上訴意旨略以：被告已自承有拿健保卡及身分證予他人
    ，且被告本身有申辦過信用卡之經驗，並親自去銀行辦卡等
    事實，倘無任何利益之誘使，何以在無任何原因下，仍將自
    身之健保卡及身分證交予他人使用，故被告對自己提供健保
    卡及身分證予他人申辦信用卡得持以詐騙之犯行，自具有認
    識，是被告所辯，顯與經驗法則不符，不足採信。爰依刑事
    訴訟法第344條第1項、第361條提起上訴，請求將原判決撤
    銷，更為適當合法之判決云云。
三、經查:
(一)本件起訴事實僅論述:「被告甲○○意圖為自己不法所有，
    明知其並未曾在93年間於家瓏興業有限公司任職，然卻於不
    詳時地(94年5月間)，填具不實之申請書，並由不詳姓名之
    人提出上開公司不實之各類所得扣繳暨免扣繳憑單（93年1
    至12月），向國泰世華商業銀行股份有限公司（下稱國泰世
    華銀行）申辦信用卡（卡號：0000-0000-0000-0000號），
    致使上開公司人員陷於錯誤，而准予核發信用卡供其使用，
    足生損害於該等銀行對核發信用卡管理之正確性」之犯罪事
    實，而訴以被告涉犯刑法第216、210條之行使偽造私文書罪
    及同法第339條第1項之詐欺罪，此有起訴書在卷可稽。由此
    可知，公訴意旨係認被告行使上開偽造之扣繳憑單等私文書
    ，以向「國泰世華銀行」詐得信用卡財物，而涉犯上開罪名
    。至被告有無因利益之誘使，使他人得以申辦上開信用卡，
    而持以詐騙之事實，則不在起訴範圍之內。
(二)原審判決則以:被告並不識字，亦不會書寫名字，即難認上
    開申請信用卡之行為即係被告所為，且檢察官並未提出積極
    證據證明該信用卡申請人與被告有何犯意聯絡。至被告雖就
    其交付何證件或資料予何人辦理何事，所述固有前後不符或
    不清楚之情事，然因被告不識字，則其是否有遭詐騙集團詐
    取上開資料，存有合理之懷疑，且被告無自證己罪之義務，
    故不能因被告所辯不足採即為被告有罪認定等語(詳見原判
    決第5、6頁)為由，而為被告無罪之諭知。由此可知，原審
    判決已敘明被告縱有交付證件予他人，然因被告不識字，故
    不能認被告有行使偽造私文書而詐得上開信用卡等犯行之理
    由。且原審乃因無證據證明被告有親自或與他人基於犯意聯
    絡，以上開私文書，向上開銀行詐取上開信用卡之事實，而
    為被告無罪諭知。至被告就有持上開信用卡以詐騙他人之事
    實是否具有認識，既非起訴範圍，自不在原審審理範圍之內
    。
(三)本件上訴意旨雖謂:被告已自承有拿健保卡及身分證予他人
    ，且被告本身有申辦過信用卡之經驗，並親自去銀行辦卡等
    事實，倘無任何利益之誘使，何以在無任何原因下，仍將自
    本身之健保卡及身分證交予他人使用，故「被告對自己提供
    健保卡及身分證予他人申辦信用卡得持以詐騙之犯行」，自
    具有認識等情，縱然屬實，亦僅係指摘「被告有提供證件予
    他人申辦信用卡得持以詐騙」之事實，而原審未予認定。惟
    依原審判決之記載被告雖有供稱:伊有拿過健保卡、身分證
    、印章等物給他人等語；然其另有供稱:伊沒有收到信用卡
    ，也沒有使用信用卡，伊不會寫名字，亦不認識字，伊沒有
    拿假文件辦信用卡，也未拿到好處，伊沒有與別人串通一起
    去申請信用卡等語。而原審判決已就「被告有關其交付何證
    件或資料予何人辦理何事之陳述，固有前後不符或不清楚之
    情事」，敘明不能憑此認被告有行使偽造私文書而詐得上開
    信用卡犯行之理由，已如前述。至「被告就有人持上開信用
    卡詐騙他人之事實被告是否有認識」，並不在本件起訴及原
    審法院審理之範圍內，亦如前述。則上訴理由以此指摘原審
    判決，自屬無據。
四、此外，上訴意旨並未具體指摘原審判決就檢察官起訴被告「
    行使偽造私文書詐騙上開銀行信用卡」犯罪事實認定無罪之
    理由，究有何違法或不當之具體情形。復未依據卷內既有訴
    訟資料或提出新事證，指摘或表明原審判決有何採證認事等
    足以影響判決本旨之不當或違法之具體事由。從而，揆諸上
    開規定，本件上訴顯屬違背法律上之程式，自應予以駁回，
    並不經言詞辯論為之。
五、依刑事訴訟法第367條前段、第372條，判決如主文。
中    華    民    國    98    年    10    月    30    日
                  刑事第六庭    審判長法  官  董武全
                                      法  官  沈揚仁
                                      法  官  賴純慧
以上正本證明與原本無異。
如不服本判決應於收受送達後10日內向本院提出上訴書狀，其未
敘述上訴理由者，並得於提起上訴後10日內向本院補提理由書（
均須按他造當事人之人數附繕本）「切勿逕送上級法院」。
                                      書記官  馬愛君
中    華    民    國    98    年    10    月    30    日


司法院資訊處製作；財團法人民間司法改革基金會備份。
